臺灣臺中地方法院刑事判決　　　　　　　96年度易字第2542號
公　訴　人　臺灣臺中地方法院檢察署檢察官
被　　　告　甲○○
上列被告因詐欺案件，經檢察官提起公訴（95年度偵字第27372
號），被告於準備程序就被訴事實為有罪之陳述，本院合議庭裁
定由受命法官獨任進行簡式審判程序，判決如下：
    主    文
甲○○幫助意圖為自己不法之所有，以詐術使人將本人之物交付
，處有期徒刑肆月，如易科罰金，以新臺幣壹仟元折算壹日。
    犯罪事實
一、甲○○可預見其交付自己之金融帳戶予他人使用，他人可能
    以該金融帳戶遂行財產上犯罪之目的，竟基於幫助他人詐欺
    取財之不確定犯罪故意，容認他人使用其申辦之金融帳戶以
    遂行詐騙財物之犯行，而於民國95年8 月初某日下午1 時許
    ，在臺中市○○區○○路之軍福宮附近，將其向臺灣郵政股
    份有限公司臺中軍功郵局所申辦之帳號00000000000000號帳
    戶之存摺、印章、提款卡（包括密碼），以新臺幣（下同）
    3000元之代價，出售、交付予真實姓名、年籍均不詳自稱「
    李經理」之成年男子使用。嗣前開成年男子所屬之詐欺集團
    成員即共同基於意圖為自己不法所有之犯意聯絡，於95年8
    月8 日上午9 時20分許，撥打電話予乙○○，向乙○○佯稱
    ：其係法務部行政執行署臺北執行處主任檢察官，因乙○○
    有案在身，須先凍結銀行帳戶云云，使乙○○誤信為真，陷
    於錯誤，遂依其指示於同年8 月8 日下午3 時許，匯款183
    萬47 83 元入甲○○之上揭帳戶中。嗣乙○○匯款後始知受
    騙，乃報警處理，為警循線查獲上情。
二、案經乙○○訴由臺中市警察局第五分局報請臺灣臺中地方法
    院檢察署檢察官偵查起訴。
    理    由
一、訊據被告甲○○對於上揭犯罪事實坦承不諱，並經被害人乙
    ○○於警詢中指述受騙情節綦詳，復有華南商業銀行匯款回
    條聯、臺中郵局95年8 月29日中管字第0952103943號函暨檢
    送之被告開戶基本資料及客戶歷史交易清單附卷可稽。且按
    刑法上之故意，分直接故意（確定故意）與間接故意（不確
    定故意），「行為人對於構成犯罪之事實，明知並有意使其
    發生者」為直接故意，「行為人對於構成犯罪之事實，預見
    其發生而其發生並不違背其本意者」為間接故意，而刑法上
    之幫助犯，係指以幫助之意思，對於正犯資以助力，而未參
    與實施犯罪之行為者而言。復查，現今國人若要申辦帳戶使
    用，手續甚為簡便，並無何困難可言，若非欲作為犯罪使用
    ，害怕被追查身分，何需買受他人申辦之帳戶？故出售、交
    付申辦之帳戶予非熟識之他人，而不知其確實用途，顯可知
    悉他人係欲持其所交付之申辦帳戶，以從事詐欺或其他不法
    行為使用，此應為一般人所能判斷之事項。且目前新聞媒體
    對於犯罪集團常大量收購帳戶，持以供犯罪使用，藉以逃避
    檢警查緝之情，亦多所報導，被告為智識正常之成年人，尚
    難謂其無前開判斷能力，職是，顯見被告對前開犯罪構成事
    實，預見其發生而其發生並不違背其本意，依刑法第13條第
    2 項之規定，亦應以故意論。綜上，本件事證明確，被告幫
    助詐欺犯行堪以認定。
二、查前揭詐欺集團成員，共同基於為自己不法所有之犯意聯絡
    ，以前揭詐欺之方式，使被害人乙○○陷於錯誤，而將本人
    之財物交付，其等所為，係犯刑法第339 條第1 項之詐欺罪
    。被告提供其上開帳戶之存摺、印章、提款卡及密碼資料予
    該詐欺集團以為詐欺取財使用，係基於幫助他人詐欺取財之
    不確定故意，且所為屬詐欺取財罪構成要件以外之行為，核
    其所為，係犯刑法第30條第1 項前段、第339 條第1 項之幫
    助詐欺取財罪。被告幫助他人犯詐欺取財罪，為從犯，應依
    刑法第30條第2 項之規定，按正犯之刑度，減輕其刑。爰審
    酌被告不思循正途謀生，犯罪之動機、目的、手段可議、對
    被害人所生之危害非小，提供帳戶供詐欺集團使用，造成追
    緝犯罪之困難，助長犯罪歪風，影響社會治安重大，自不宜
    輕縱，惟被告犯罪後坦承犯行，態度尚稱良好等一切情狀，
    量處如主文所示之刑，並諭知易科罰金之折算標準，以資懲
    儆。另前開真實姓名、年籍均不詳之成年男子與其所屬之詐
    欺集團成員就詐欺取財犯行，有犯意聯絡及行為分擔，為共
    同正犯，惟幫助犯係從犯，從屬正犯而成立，刑法上既無「
    共同幫助」之情，當亦無「幫助共同」之可言（司法院廳
    刑一字第1104號函亦同此見解），且因詐欺取財之正犯是否
    屬於共同正犯，與被告應成立之罪名、刑責均無涉，為免累
    贅，本案被告幫助他人犯共同詐欺之犯行，爰不於主文中諭
    知「幫助共同」，附此敘明。
據上論斷，應依刑事訴訟法第273 之1 第1 項、第299 條第1 項
前段，刑法第339 條第1 項、第30條第1 項前段、第2 項、第41
條第1 項前段，刑法施行法第1 條之1 第1 項、第2 項前段，判
決如主文。
本案經檢察官丙○○到庭執行職務。
中　　華　　民　　國　　96　　年　　6 　　月　　15　　日
                  刑事第十五庭  法　官　蔡美華
上正本證明與原本無異。
如不服本判決，應於送達後十日內向本院提出上訴狀（須附繕
本），上訴於臺灣高等法院臺中分院。
                                書記官  劉家瑜
中　　華　　民　　國　　96　　年　　6 　　月　　15　　日
附錄論罪科刑法條
刑法第339條第1項：
　意圖為自己或第三人不法之所有，以詐術使人將本人或第三人
  之物交付者，處五年以下有期徒刑、拘役或科或併科一千元以
  下罰金。
